臺灣臺中地方法院刑事裁定
111年度單禁沒字第436號
聲  請  人  臺灣臺中地方檢察署檢察官
被      告  鄧翔鴻



上列聲請人因被告違反毒品危害防制條例案件，聲請單獨宣告沒
收（111 年度聲沒字第291 號、111 年度毒偵字第158、2417號
），本院裁定如下：
    主    文
扣案如附表編號1所示之物均沒收銷燬之。
其餘聲請（即附表編號2至5部分）均駁回。
    理    由
一、聲請意旨略以：被告鄧翔鴻因施用第二級毒品甲基安非他命
    案件，經臺灣臺中地方檢察署檢察官以110年度毒偵字第158
    、2049、2417、302 號為不起訴處分。而臺中市政府警察局
    第二分局警員扣案之甲基安非他命6 包（即附表編號1）、2
    包（即附表編號2），及臺北市政府警察局大同分局警員扣
    案之甲基安非他命1包（即附表編號3）、殘留甲基安非他命
    成分之殘渣袋1袋（附表編號4）、殘留甲基安非他命之玻璃
    球吸食器1個（附表編號5），均係違禁物，爰依刑法第40條
    第2 項、毒品危害防制條例第18條第1 項前段之規定，聲請
    宣告沒收銷燬等語。
二、按違禁物或專科沒收之物得單獨宣告沒收；查獲之第一、二
    級毒品及專供製造或施用第一、二級毒品之器具，不問屬於
    犯罪行為人與否，均沒收銷燬之。刑法第40條第2項、毒品
    危害防制條例第18條第1項前段分別定有明文。次按毒品危
    害防制條例第18條第1項前段所稱「查獲之毒品」，係指被
    查獲而與本案有關之全部毒品而言（最高法院95年度台上字
    第5304號判決意旨參照）。查獲之第一、二級毒品，不問屬
    於犯人與否，均沒收銷燬之，固為毒品危害防制條例第18條
    第1項前段所明定，學理上稱為絕對義務沒收主義，此係居
    於查獲毒品如何處理之立場而為規範，惟於具體案件，仍須
    以該毒品和被告所犯之罪具有一定關係，始有其適用（最高
    法院100年度台上字第4909號判決意旨參照）。亦即，除違
    禁物係無主物，可無庸有裁判之主體，而逕依檢察官之聲請
    予以宣告沒收之情形外，仍須違禁物與犯罪行為人之犯行有
    某種程度之關連，始得不問屬於犯罪行為人與否，對該犯罪
    行為人於裁判時併宣告沒收之，或對該犯罪行為人單獨宣告
    沒收；非謂凡違禁物即得對任何人為沒收之宣告。
三、經查：
  ㈠被告因施用第二級毒品甲基安非他命案件，前經本院以110 
    年度毒聲字第794號裁定送觀察、勒戒後，因無繼續施用毒
    品之傾向，再經臺灣臺中地方檢察署檢察官以110 年度毒偵
    字第158、2049、2417、3029號為不起訴處分確定乙節，有
    本院110年度毒聲字第794號刑事裁定、臺灣臺中地方檢察署
    110年度毒偵字第158、2049、2417、3029號不起訴處分書可
    參，首堪認定。而臺中市政府警察局第二分局警員扣案之白
    色粉末或晶體共8 包（即附表編號1、2），經送驗單位指定
    鑑驗2 包，結果均檢出含有第二級毒品甲基安非他命成分（
    驗餘淨重分別為0.0187公克〈檢體編號B0000000〉、0.1655公
    克〈檢體編號B0000000〉，聲請書誤載驗餘淨重3.4139公克）
    ；另臺北市政府警察局大同分局警員扣案之白色結晶1包、
    殘留甲基安非他命成分之殘渣袋1袋、殘留甲基安非他命之
    玻璃球吸食器1個（即附表編號3、4、5），經送鑑定結果為
    ：白色結晶1包，檢出含有第二級毒品甲基安非他命成分（
    淨重0.7250公克），殘渣袋1袋及玻璃球吸食器1個，均檢出
    含有第二級毒品甲基安非他命成分等節，亦有臺中市政府警
    察局扣押物品目錄表、扣押物品清單、衛生福利部草屯療養
    院鑑驗書（草療鑑字第1091200424號）、交通部民用航空局
    航空醫務中心毒品鑑定書（航藥鑑字第0000000號）可參。
  ㈡又附表編號1部分，即臺中市政府警察局第二分局警員所扣案
    之6包物品，為白色粉末或結晶體，此有查獲現場照片可憑
    （毒偵字第158號卷第103-111頁），且被告有施用此部分扣
    案的毒品乙節，亦據被告於111年2月23日檢察事務官詢問時
    供承：「（109年12月17日你被警察查獲時身上扣得甲基安
    非他命6包，當時你向本署檢察官表示說毒品你都沒有施用
    ？是否屬實？）我有施用扣案的毒品。」等語明確（毒偵字
    第158號卷第219頁）；另有本院單禁沒字第436號卷附之扣
    案毒品照片可佐，足徵該6 包均為甲基安非他命。而甲基安
    非他命屬毒品危害防制條例第2 條第2 項第2 款所定之第二
    級毒品，依同條例之規定，不得製造、販賣、運輸、轉讓、
    持有，屬違禁物，裝存該甲基安非他命之包裝袋亦因無法與
    所沾附之毒品完全析離，應視為該毒品之一部分，故聲請人
    聲請單獨宣告沒收附表編號1所示之扣押物品，均核無不合
    ，應予准許。至因送鑑用磬之部分甲基安非他命既已不存在
    ，自毋庸為沒收銷燬之宣告，一併敘明。
  ㈢至於：⒈附表編號2部分，如前所述，被告於111年2月23日檢
    察事務官詢問時所稱有施用扣案的毒品，係針對在其身上扣
    得之6包甲基安非他命（即附表編號1）所為之陳述，檢察事
    務官並未詢問另外在被告身上所查扣之2包物品（即附表編
    號2）；且就附表2部分，被告前於警詢時係辯稱：是先前寄
    住在我家的人所有等語（毒偵字第158號卷第49頁），於109
    年12月17日偵訊時則辯稱：這些東西都不是我的，是一個叫
    做「小豪」的朋友的等語（毒偵字第158號卷第158頁），故
    就編號2所示扣案物品部分，是否確為被告所有，而為其施
    用後所剩餘之毒品，尚存疑問。⒉另就附表編號3至5部分，
    被告於111年2月23日檢察事務官詢問時係陳稱：「（台北大
    同分局接獲民眾報案於107年9月3日撿拾一個藍色拉鍊包，
    內有甲基安非他命毒品、吸食器等，該等物品是你掉落的？
    ）是。」、「（該上開毒品也是有施用？）這個部分我有跟
    大同分局做過筆錄。」等語（毒偵字第158號卷第220頁）；
    而查被告就附表編號3至5扣案物部分，於警詢時係辯稱：不
    是我的等語（毒偵字第1260號卷第8頁），可見被告雖於111
    年2月23日檢察事務官詢問時雖供承扣案如附表編號3至5之
    物為其所有，然依被告上開前後陳述，其並未供述係其施用
    後所剩餘之毒品，或係其上開施用毒品案件所用之物品，故
    此部分扣案物品，與被告上開施用毒品案件，是否具有關聯
    亦屬不明。從而，本件關於附表編號2至5部分，聲請尚有未
    合，應予駁回。
四、依刑事訴訟法第455 條之36第1項前段、第2 項，裁定如主
    文。
中　　華　　民　　國　　111 　年　　5 　　月　　27 　 日
                  刑事第十六庭  法  官  陳怡君
以上正本證明與原本無異。
如不服本裁定，應於收受送達後5日內向本院提出抗告狀。（應
附繕本）
　　　　　　　　　　　　　　　　書記官  蔡明純
中　　華　　民　　國　　111 　年　　5 　　月　　27　　日
◎附表
編號 扣案物品名稱 扣案物品數量 1 白色粉末或晶體 6包。 備註： ①含袋重分別為0.41公克、0.88公克、0.35公克、0.91公克、0.24公克、0.84公克。 ②其中含袋重0.35公克該包，經鑑定含有第二級毒品甲基安非他命成分（驗餘淨重0.1655公克，即衛生福利部草屯療養院鑑驗書〈草療鑑字第1091200424號〉之編號B0000000檢品）。 2 白色粉末或晶體 2包。 備註： ①含袋重分別為1.10公克、0.21公克。 ②其中含袋重0.21公克該包，經鑑定含有第二級毒品甲基安非他命成分（驗餘淨重0.0187公克，即衛生福利部草屯療養院鑑驗書〈草療鑑字第1091200424號〉之編號B0000000檢品）。 3 白色結晶 1包（交通部民用航空局航空醫務中心毒品鑑定書〈航藥鑑字第0000000號〉） 4 殘渣袋 1袋（交通部民用航空局航空醫務中心毒品鑑定書〈航藥鑑字第0000000號〉） 5 玻璃球吸食器 1個（交通部民用航空局航空醫務中心毒品鑑定書〈航藥鑑字第0000000號〉）